【裁判字號】    95,上易,52
【裁判日期】    950324
【裁判案由】    損害賠償
【裁判全文】
臺灣高等法院民事判決                  95年度上易字第52號
上  訴  人  丁○○
            甲  ○
上  一  人
訴訟代理人  丙○○
共      同
訴訟代理人  乙○○
被  上訴人  羅文江（即羅文胤）
上列當事人間損害賠償事件，上訴人對於中華民國94年11月30日
臺灣新竹地方法院94年度訴字第482 號第一審判決提起上訴，本
院於95年3月10日言詞辯論終結，判決如下：
    主  文
原判決關於駁回上訴人甲○、丁○○下開第二、三項之訴部分及
該部分假執行之聲請暨訴訟費用（除確定部分外）之裁判均廢棄
。
被上訴人應再給付上訴人甲○新台幣陸萬柒仟玖佰參拾陸元及自
民國九十四年十月十三日起至清償日止，按年息百分之五計算之
利息。
被上訴人應再給付上訴人丁○○新台幣柒萬壹仟玖佰參拾伍元及
自民國九十四年十月十三日起至清償日止，按年息百分之五計算
之利息。
第一審（除確定部分外）及第二審訴訟費用由被上訴人負擔。
    事實及理由
一、被上訴人經合法通知，未於言詞辯論期日到場，亦未提出書
    狀作何聲明或陳述，核無民事訴訟法第386 條各款所列事由
    ，上訴人依法聲請准予一造辯論，核無不合，應予准許。
二、上訴人起訴主張：被上訴人於民國92年6月1日12時45分許，
    駕駛車號JT─3098號自小客車（下稱3098號自小客車），沿
    新竹縣新豐鄉新庄子往圓山子方向，由西往東行駛，行經該
    鄉青埔村青埔子土地公廟前之交岔路口，本應注意車前狀況
    ，並隨時採取必要之安全措施，且該路段未繪設車道線，速
    限為時速50公里，竟疏於注意，以高達時速70至80公里以上
    之速度在產業道路上超速行駛，適上訴人甲○駕駛車號3F─
    5217號自小客車（下稱5217號自小客車）搭載上訴人丁○○
    ，由北往南方向行駛，行經該交岔路口，因被上訴人煞避不
    及，致其所駕車輛車頭撞擊上訴人甲○所駕車輛右後側車身
    ，使上訴人甲○受有頭部外傷合併腦震盪、頸部、前胸及右
    胸挫傷等傷害，上訴人丁○○受有頭部外傷合併腦震盪、左
    頂部頭皮撕裂傷1.5公分×0.5公分×0.3公分、 左眼眉撕裂
    傷3公分×0.5公分×0.3公分、 右手肘、左膝、右下腳多處
    擦傷、左足踝外側踝骨骨折及腦震盪症候群等傷害，被上訴
    人所涉過失傷害罪責，業經刑事法院判處有期徒刑 3月確定
    。上訴人甲○因本件車禍支出門診醫療費用新台幣（下同）
    3,369元、住院醫療費用5,022元、看護費用8,800元、 復健
    器材費用2,490元、汽車修復費用17萬元， 另請求精神慰撫
    金60萬元，共計78萬9,681元； 而上訴人丁○○因本件車禍
    支出門診醫療費用1萬5,826元、住院醫療費用1萬9,004元、
    看護費用1萬7,600元、復健器材費用7,245元， 另請求精神
    慰撫金60萬元，共計65萬9,675元， 爰依侵權行為之法律關
    係， 求為命(一)被上訴人應給付上訴人甲○78萬9,681元及自
    94年10月13日起算法定遲延利息。(二)被上訴人應給付上訴人
    丁○○65萬9,675元及自起訴狀繕本送達翌日起算法定遲延
    利息（ 原審判決被上訴人應給付上訴人甲○16萬9,841元及
    自94年10月13日起算法定遲延利息；被上訴人應給付上訴人
    丁○○17萬9,838元及自93年6月19日起算法定遲延利息，並
    駁回上訴人其餘之訴。被上訴人就其敗訴部分未聲明不服；
    上訴人則就其敗訴部分中一部分不服提起上訴），並上訴聲
    明：(一)原判決關於駁回上訴人下開第2、3項之訴部分廢棄。
    (二)被上訴人應再給付上訴人甲○6萬7,936元及自94年10月13
    日起至清償日止，按年息百分之五計算之利息。(三)被上訴人
    應再給付上訴人丁○○7萬1,935元及自94年10月13日起至清
    償日止，按年息百分之五計算之利息。
三、被上訴人在原審則以：依臺灣省竹苗區車輛行車事故鑑定委
    員會之鑑定意見書及覆議鑑定結果，兩造同為肇事原因，上
    訴人甲○對本件車禍之發生與有過失，兩造應各負百分之五
    十之過失責任等語，資為抗辯。（被上訴人在本院未到場，
    亦未提出書狀作何聲明或陳述。）
四、上訴人主張被上訴人於前揭時、地，駕駛3098號自小客車，
    撞及上訴人甲○駕駛5217號自小客車，其上搭載上訴人丁○
    ○，致上訴人分別受有上開傷害，被上訴人所涉過失傷害罪
    責，業經刑事法院判處有期徒刑 3月確定之事實，業據提出
    診斷證明書、原法院93年度竹北交簡字第130 號及93年度簡
    上字第69號刑事判決為證，且為被上訴人所不爭執，並經本
    院調閱該刑事卷宗查明屬實，自堪信為真實。另上訴人就被
    上訴人辯稱上訴人對本件車禍之發生與有過失之事實並不爭
    執，惟主張上訴人祇應負百分之三十之過失責任，被上訴人
    應負百分之七十之過失責任等語。查：
  (一)按行車速度依標誌或標線之規定，無標誌或標線者，在市區
    道路，時速不得超過50公里；汽車行駛時，駕駛人應注意車
    前狀況及兩車併行之間隔，並隨時採取必要之安全措施；車
    輛行至無號誌之交岔路口，支線道車應暫停讓幹線道車先行
    ，未劃分幹、支線或同為幹線道或支線道者，轉彎車應暫停
    讓直行車先行，如同為直行車或轉彎車者，左方車應暫停讓
    右方車先行，道路交通安全規則第93條第1項、第94條第3項
    及第102條第1項第2款分別定有明文。
  (二)依道路交通事故調查報告表及肇事現場照片所示（刑事偵查
    卷16-18、31-32頁），肇事路段未劃標線，速限為50公里，
    車禍發生後，被上訴人所駕車輛車前保險桿有脫落，左側有
    凹陷，上訴人甲○所駕車輛右側後門及右後方均有凹陷；另
    佐以被上訴人於警訊時自陳其駕車由新庄子往圓山子方向行
    進，車速70至80公里等語（同上卷5-6頁）， 上訴人甲○則
    陳稱其駕車由北往南方向行進，遭被上訴人由右後車門撞上
    等語（同上卷9頁背面）； 及本件事故發生當時天氣晴朗、
    路面乾燥，並無缺陷或其他障礙物、視距良好（同上卷17頁
    ），且依上訴人甲○及被上訴人之智識能力，並無不能注意
    等情，可見被上訴人駕駛車輛行經無號誌交岔路口，未減速
    反而超速，且未注意車前狀況，與上訴人甲○駕駛車輛行經
    無號誌交岔路口，未充分注意右方來車動態並讓被上訴人先
    行，同為本件車禍發生之原因，且本件車禍肇事責任經送臺
    灣省竹苗區車輛行車事故鑑定委員會鑑定及覆議結果，亦採
    相同見解，本院斟酌被上訴人及上訴人甲○之上開過失情節
    後，認上訴人應負百分之三十之過失責任，被上訴人應負百
    分之七十之過失責任，上訴人之上開主張，為可採信。
五、按因故意或過失，不法侵害他人之權利者，負損害賠償責任
    。又不法侵害他人之身體或健康者，對於被害人因此喪失或
    減少勞動能力或增加生活上之需要時，應負損害賠償責任；
    又不法侵害他人之身體者，被害人雖非財產上之損害，亦得
    請求賠償相當之金額，民法第184條第1項前段、第193條第1
    項及第195條第1項前段分別定有明文。查上訴人甲○因本件
    車禍支出門診醫療費用3,369元、住院醫療費用5,022元、看
    護費用8,800元、醫療器材費用2,490元，加上車輛毀損費用
    17萬元及精神慰撫金15萬元，合計所受損害之金額為33萬9,
    681元；上訴人丁○○因本件車禍支出門診醫療費用及車資1
    萬5,826元、住院醫療費用1萬9,004元、 看護費用1萬7,600
    元、醫療器材費用7,245元，加上精神慰撫金30萬元， 合計
    所受損害金額為35萬9,675元， 業經原審審認在案，復為兩
    造所不爭執，則依上開過失責任比例相抵後（ 民法第217條
    第1項及第3項規定），上訴人甲○得請求之金額為23萬7,77
    7元（ 339,681元×70%=237,777元，元以下四捨五入，下同
    ），上訴人丁○○得請求之金額為25萬1,773元（359,675元
    ×70 %=251,773元）。
六、從而，上訴人甲○、丁○○依侵權行為之法則，扣除原審已
    判命被上訴人應給付上訴人甲○16萬9,841元本息及應給付
    上訴人丁○○17萬9,838元本息後， 請求被上訴人應再給付
    上訴人甲○6萬7,936元（237,777元－169,841元＝67,936元
    ）及自94年10月13日起算法定遲延利息，及被上訴人應再給
    付上訴人丁○○7萬1,935元（251,773元－179,838元＝71,9
    35元）及自94年10月13日起算法定遲延利息，自屬應予准許
    。原審就上開應予准許部分，為上訴人敗訴之判決，自有未
    合，上訴論旨指摘原判決此部分不當，求予廢棄改判，為有
    理由，爰由本院予以廢棄改判如主文第2、3項所示。
七、兩造其餘之攻擊或防禦方法及未經援用之證據，經本院斟酌
    後，認為均不足以影響本判決之結果，自無逐一詳予論駁之
    必要，併此敘明。
八、據上論結，本件上訴為有理由，依民事訴訟法第450條、第7
    8條、第463條、第385條第1項前段，判決如主文。
中    華    民    國    95    年    3    月    24     日
                  民事第十三庭審判長法  官  陳昆煇
                                    法  官  李錦美
                                    法  官  陳駿璧
正本係照原本作成。
不得上訴。
中    華    民    國    95    年    3     月    27    日
                                    書記官  黃  愛


司法院資訊處製作；財團法人民間司法改革基金會備份。
